【裁判字號】    97,交訴,80
【裁判日期】    971009
【裁判案由】    業務過失致死
【裁判全文】
臺灣屏東地方法院刑事判決              97年度交訴字第80號
公  訴  人  臺灣屏東地方法院檢察署檢察官
被      告  丙○○
上列被告因業務過失致死案件，經檢察官提起公訴（97年度偵字
第5027號），被告於本院準備程序進行中，就被訴事實為有罪之
陳述，經本院告知簡式審判程序意旨，並聽取當事人之意見後，
本院合議庭裁定由受命法官獨任依簡式審判程序審理，判決如下
：
    主  文
丙○○從事業務之人，因業務上之過失致人於死，處有期徒刑壹
年。
    事  實
一、丙○○考領有職業聯結車駕駛執照，平日以駕駛營業貨運曳
    引車為業，為從事業務之人，其於民國97年6 月10日中午12
    時許，駕駛曳引車頭車牌號碼197-HB號之營業貨運曳引車，
    沿屏東縣高樹鄉○○○路往泰山村方向，由南向北行駛，嗣
    於同日中午12時30分許，行至該路段屏29縣2 公里處，適潘
    正雄騎乘車牌號碼PIS-561 號重型機車，沿同路段往口社村
    方向，由北向南而與丙○○對向行駛，丙○○原應注意行車
    於無速限標誌或標線之道路，時速不得超過50公里，及車輛
    行駛時，駕駛人應注意汽車在雙向二車道行駛時，在劃有分
    向限制線之路段，不得駛入來車之車道內，而依當時天候晴
    ，日間自然光線，柏油路面乾燥無缺陷，無障礙物視距良好
    等路況，及其職業駕駛之智識程度，並無不能注意之情事，
    竟疏於上開注意，以時速75公里超速並跨越該路段中心之分
    向限制線，侵入對向車道行駛，致丙○○發現潘正雄時已避
    煞不及而與之迎面對撞，造成潘正雄受有頭部外傷併多處骨
    折等傷害而當場死亡。丙○○於肇事後，於有偵查犯罪職權
    之機關發覺前，主動向前來處理車禍事故之員警自首肇事，
    進而接受本件裁判。
二、案經丙○○自首，屏東縣政府警察局里港分局報告臺灣屏東
    地方法院檢察署檢察官相驗後，由潘正雄之兄乙○○訴由臺
    灣屏東地方法院檢察署檢察官偵查起訴。
    理  由
一、本件被告丙○○所犯係死刑、無期徒刑或最輕本刑為3 年以
    上有期徒刑以外之罪，亦非屬臺灣高等法院管轄第一審之案
    件，其於準備程序中就被訴事實為有罪之陳述，經本院告知
    簡式審判程序之旨，並聽取當事人意見後，經本院合議庭依
    刑事訴訟法第273 條之1 第1 項規定裁定由受命法官獨任進
    行簡式審判程序。又簡式審判程序之證據調查，依刑事訴訟
    法第273 條之2 規定，不受同法第159 條第1 項審判外陳述
    排除之限制；再被告對於卷內各項證據亦不爭執證據能力，
    復無事證顯示有何違法取得或類此瑕疵之情，故卷內所列各
    項證據，自得作為證據，合先敘明。
二、上開犯罪事實，業據被告迭於偵查中及本院審理時均坦承不
    諱，核與告訴人即被害人潘正雄之兄乙○○於警詢時指訴情
    節相符，且有道路交通事故現場圖、道路交通事故調查報告
    表、被告之曳引車行車記錄器資料及駕駛執照影本、車禍現
    場煞車痕與刮地痕照片8 張等資料附卷可稽（見相驗卷第12
    -15 、18、21-24 頁）。而被害人潘正雄確因本件車禍導致
    頭部外傷併多處骨折等傷害，故而當場死亡乙節，亦經臺灣
    屏東地方法院檢察署檢察官會同法醫師相驗屬實，有同慶醫
    院診斷證明書，及相驗筆錄、相驗屍體證明書、檢驗報告書
    與相驗照片11張等資料在卷可證（見相驗卷第20、25-43 頁
    ）。按行車於無速限標誌或標線之道路，時速不得超過50公
    里；車輛行駛時，駕駛人應注意汽車在雙向二車道行駛時，
    在劃有分向限制線之路段，不得駛入來車之車道內，道路交
    通安全規則第93條第1 項第1 款、第97條第2 款分別訂有明
    文。本件車禍事故地點限速50公里，有道路交通事故調查報
    告表可查，而依卷附上開曳引車行車記錄器資料所示，被告
    確實肇事時以時速75公里超速行駛；再觀之道路交通事故現
    場圖、車禍現場照片，明顯可見被告駕駛上開曳引車之左右
    輪煞車痕，係分跨在事故地點之分向限制線兩側，且左輪煞
    車痕長達46.9公尺，右輪煞車痕長達26.2公尺，迄於迎面對
    撞被害人潘正雄騎乘之重型機車後，猶向前推行致產生13.1
    公尺之刮地痕，始得停煞在對向車道處，亦堪認被告斯時超
    速且跨越分向限制線行駛，造成見狀後反應不及而未能即刻
    停煞，終致本件車禍事故發生。查被告既考領有職業聯結車
    駕駛執照，且為營業貨運曳引車職業駕駛人，自應熟悉併恪
    遵前揭法律所示之道路交通安全規範，而負有注意義務，又
    依當時天候晴，日間自然光線，柏油路面乾燥無缺陷，無障
    礙物視距良好等路況，暨其於警詢中自承案發當天駕駛情況
    良好等情（見相驗卷第7 頁），並無不能注意之情事，竟疏
    於注意而肇致本件車禍，並使告訴人受有如事實欄所示之傷
    害而當場死亡，其有過失甚明，此過失行為復與被害人之死
    亡間，確有相當因果關係。至被害人潘正雄雖有無照駕駛、
    未戴安全帽及未注意車前狀態等情，有告訴人乙○○於警詢
    時證述明確及屏東縣政府警察局里港分局道路交通事故初步
    分析研判表可稽（見相驗卷第11頁、偵卷第16頁），然刑事
    責任係對於個人反社會行為所加之公法上制裁，和民事損害
    賠償責任迥然不同，殊無以他人過失之有無，而消長自己所
    負責任之認定，是被告無從以被害人就本件車禍事故有無與
    有過失，而脫免己身過失罪責之認定，乃屬當然，併此敘明
    。綜上，本件事證明確，被告上開犯行，洵堪認定，應依法
    論科。
三、被告丙○○考領有職業聯結車駕駛執照，平日以駕駛營業貨
    運曳引車為業，為從事駕駛業務之人，業據其於警詢中供述
    在卷（見相驗卷第8 頁）。是核被告所為，係犯刑法276 條
    第2 項之業務過失致人於死罪。查被告於肇事後旋即報警處
    理，並留在現場等候，嗣員警前來現場處理時，主動表明其
    為肇事者及願接受裁判之意，業據被告供承在卷（見相驗卷
    第7 頁），並有屏東縣政府警察局里港分局道路交通事故肇
    事人自首情形紀錄表1 紙附卷可佐（見相驗卷第17頁），是
    其合於自首之要件，考量渠勇於面對司法，可徵悔悟之心，
    應依刑法第62條前段之規定，減輕其刑。爰審酌被告前於95
    年間，同因駕駛上開曳引車，在高雄縣岡山鎮○○路段，因
    其過失行為肇致車禍事故，致該次車禍之被害人受有左手前
    臂挫傷合併尺骨骨折、頭部外傷合併顏面挫傷血腫、左眼結
    膜出血等傷害，有臺灣高雄地方法院96年度交易字第799 號
    判決可考（該案後因撤回告訴而為不受理判決）。然其卻仍
    未能警惕、力求謹慎駕駛，以善盡身為職業駕駛人應負之注
    意義務，而再度釀生本件車禍，其過失程度非輕；另被告犯
    後雖始終坦然面對刑責，然未能積極處理與告訴人間之和解
    事宜以求得諒宥，暨參以被害人因車禍事故隕命，所生損害
    嚴重等一切情狀，量處如主文所示之刑，以資懲儆。
據上論斷，應依刑事訴訟法第299 條第1 項前段，刑法276 條第
2 項、第62條前段，刑法施行法第1 條之1 第1 項、第2 項前段
，判決如主文。
本案經檢察官甲○○到庭執行職務。
中    華    民    國    97    年    10    月     9    日
                        交通法庭   法  官  江振源
以上正本證明與原本無異。
如不服本判決，應於判決送達後10日內向本院提出上訴狀（應附
繕本），其未敘述上訴理由者，應於上訴期間屆滿後20日內補提
理由書狀於本院，上訴於臺灣高等法院。
中    華    民    國    97    年    10    月      9   日
                                   書記官  潘豐益
附錄本判決論罪科刑法條：
刑法第276條第2項
從事業務之人，因業務上之過失犯前項之罪者，處五年以下有期
徒刑或拘役，得併科三千元以下罰金。


司法院資訊處製作；財團法人民間司法改革基金會備份。
